【裁判字號】    96,訴,2680
【裁判日期】    970229
【裁判案由】    侵權行為損害賠償
【裁判全文】
臺灣板橋地方法院民事判決             96年度訴字第2680號
原      告  乙○○
兼  上一人
訴訟代理人  丙○○
被      告  丁○○
            甲○○
上列當事人間請求侵權行為損害賠償事件，經本院於民國97年2
月19日言詞辯論終結，判決如下：
    主  文
被告應連帶給付原告丙○○玖拾肆萬玖仟伍佰壹拾伍元，及自民
國九十六年十一月六日起算至清償日止，按週年利率百分之五計
算之利息。
被告應連帶給付原告乙○○柒拾捌萬陸仟玖佰肆拾壹元，及自民
國九十六年十一月六日起算至清償日止，按週年利率百分之五計
算之利息。
原告其餘之訴駁回。
訴訟費用由被告連帶負擔二分之一，餘由原告負擔。
本判決第一項於原告丙○○以新臺幣參拾貳萬元為被告供擔保後
，得假執行。
本判決第二項於原告乙○○以新臺幣貳拾陸萬貳仟元為被告供擔
保後，得假執行。
原告其餘假執行之聲請駁回。
    事實及理由
壹、程序方面：本件被告經合法通知，未於言詞辯論期日到場，
    核無民事訴訟法第386 條所列各款情形，爰依原告之聲請，
    由其一造辯論而為判決。
貳、實體方面：
一、原告主張：
(一)、被告丁○○、甲○○於民國94年10月15日19時30分許，分別
    騎乘車牌ＣＵ8-826 號及Ｋ68-32 7 號重型機車，沿臺北縣
    泰山鄉○○路往明志路方向行駛，而途經該路161 號前時，
    原應注意行車速度應依速限標誌或標線之規定，無標誌或標
    線者，行車速度不得超過50公里，又對面有來車交會或前行
    車連貫2 輛以上者，不得超車，而依當時無不能注意之情事
    ，被告2 人竟疏於注意，超速行駛且於對面有來車交會及前
    行車有連貫2 輛以上之情形，仍跨越道路分向線至對向車道
    貿然超車，適有被害人劉芷彤騎乘車牌號碼ＬＥ9-608 號重
    型機車於對向車道，被告2 人閃避不及，丁○○騎之機車先
    與被害人擦撞，甲○○之機車再撞擊被害人之機車，致被害
    人人車倒地，雖經緊急送醫急救，仍於同日21時30分因車禍
    撞擊致肝挫傷腹血及頭作傷骨折顱內出血引發休克而死亡。
(二)、原告為被害人劉芷彤之父母，爰依民法第184 條第1 項、民
    法第192 條第1 項、第2 項、及民法第194 條之規定請求被
    告賠償之項目及金額如下：
 1、殯葬費：原告丙○○支出被害人劉芷彤之殯葬費共計新臺幣
    （下同）250,000 元。
 2、扶養費：原告丙○○為40年7 月1 日出生，依95年國人零歲
    平均餘命男性為74.56 ，計尚有18年可受扶養，原告乙○○
    為42年12月6 日出生，依95年國人零歲平均餘名女性為80.7
    9 ，計尚有26年可受扶養，又依國人平均每人民間消費支出
    95年價格為315,371 元，而原告有配偶及3 名小孩應負扶養
    義務，原告每年可受被害人扶養之金額為78 ,843 元。原告
    丙○○可請求之扶養費，依霍夫曼計算法扣除中間利息，一
    次給付之金額為1,031,025 元【（78,843/1,000,000）x13,
    076,933 】，原告乙○○可請求之扶養費為1,335,929 元【
    = （78,843/1,000,000）x16,944,170 】。以上共計2,366,
    954 元。
 3、精神上痛苦之損害：被害人年芳27歲，為原告唯一之女兒，
    家人相當疼惜寵愛，孝順乖巧上進，高職畢業工作多年後，
    深覺學識的重要，乃一邊工作一邊在黎明技術學院夜間部就
    讀，無奈因被告之輕率駕駛行為而死亡，原告白髮人送黑髮
    人，所受打擊及痛苦難以言喻，爰各請求精神上賠償2,000,
    000 元。
 4、綜上，原告2 人已領取被害人死亡之強制險理賠1,500,000
    元，平均分配予原告各為750,000 元，經扣除該金額後，原
    告丙○○請求之金額為2,531,025 元，乙○○為2,585,929
    元。
(三)、聲明：
 1、被告應連帶給付原告丙○○2,531,025元，連帶給付原告乙○○為2,585,929元，及均自起訴狀繕本送達翌日起至清償
    日止依年利率5％計算之利息。
 2、原告願供擔保，請准宣告假執行。
 3、訴訟費用由被告負擔。
二、被告主張：
    被告未於言詞辯論期日到場，亦未提出準備書狀作任何聲明
    或陳述。
三、原告主張之事實，因被告經合法通知未到場，且未提出書狀
    以資抗辯，依民事訴訟法第280條第3項、第1 項之規定，應
    視為自認，且被告因前揭傷害犯行，經本院刑事庭各判處有
    期徒刑1 年，亦有本院95年度交易字第225 號刑事判決1 件
    在卷足憑，自堪信為真實。
四、按因故意或過失，不法侵害他人之權利者，負損害賠償責任
    ；數人共同不法侵害他人之權利者，連帶負損害賠償責任；
    又不法侵害他人致死者，對於支出殯葬費之人，亦應負損害
    賠償責任。被害人對於第三人負有法定扶養義務者，加害人
    對於該第三人亦應負損害賠償責任；又不法侵害他人致死者
    ，被害人之父母、子女及配偶雖非財產上之損害，亦得請求
    賠償相當之金額。民法第184 條第1 項前段、第185 條第1
    項前段、第192 條第1 項、第2 項及第194 條分別定有明文
    。查本件被告因過失共同致被害人劉芷彤於死之事實，已如
    前述，依上開說明，則被告自應就原告所受損害連帶負賠償
    責任。茲就原告請求賠償之金額，審究如下：
(一)、殯葬費部分：按殯葬費為收殮及埋葬費用，其賠償範圍應以
    實際支出之費用，並斟酌被害人當地之習俗、被害人之身分
    、地位及生前經濟狀況決定之。原告丙○○主張其因被害人
    劉芷彤死亡，支出殯葬費共計250,000 元，業據其提出錦昌
    禮儀社收據1 件為證，核該收據上所載之金額為235,500 元
    ，摘要如毛巾、棺木等項目，均屬一般喪葬儀式所需，故認
    原告丙○○請求之殯葬費用於235,500 元之範圍內，為有理
    由，得予准許，逾此範圍，則屬無據，則應駁回。
(二)、扶養費部分：
１、原告分別為被害人劉芷彤之父母，有戶籍謄本1 份附卷可稽
    ，依民法第1114條第1 款規定，劉芷彤對於原告負有扶養義
    務。則原告以劉芷彤之死亡，其受扶養之權利受有侵害，請
    求被告依民法第192 條第2 項之規定負損害賠償責任，自屬
    有據。
２、按扶養之程度，應按受扶養權利者之需要，與負扶養義務者
    之經濟能力及身分定之，民法第1119條定有明文。又依民法
    第192 條第2 項命加害人一次賠償扶養費用，須先認定被害
    人於可推知之生存期內，應向第三人支付扶養費用之年數及
    其歷年應付之數額，並就歷年將來應付之數額，各以法定利
    率為標準，依霍夫曼式計算法，扣除各該年以前之利息，俾
    成歷年現在應付之數額，再以歷年現在應付之總數為賠償額
    （最高法院29年附字第379 號判例參照）。據此，本院認為
    原告請求之扶養費，依94年度個人綜合所得稅扶養親屬寬減
    額每年74,000元計算，應屬適當。原告雖主張依國人平均每
    人民間消費支出95年價格為315,371 元計算扶養費云云，惟
    查上開金額為統計平均每位國人全年度消費金額，與扶養費
    係維持生活所必須之費用不同，故本院認為原告主張以315,
    371 元計算扶養費，尚屬過高。
３、查原告丙○○係40年7 月1 日出生，被害人劉芷彤94年10月
    15 日 死亡時，年為54.25 歲，依95年國人零歲平均餘命男
    性為74.56 ，計尚有20.31 年可受扶養；原告乙○○為42年
    12月6 日出生，被害人劉芷彤94年10月15日死亡時，年為
    51.83 歲，依95年國人零歲平均餘名女性為80.79 ，計尚有
    28.96 年可受扶養；又原告尚有配偶，直系血親卑親屬除劉
    芷彤外，尚有已成年兒子三人，此有原告全戶戶籍謄本1 份
    可稽，故原告受扶養期間，劉芷彤負擔之法定扶養義務為?
    分之1 。從而，原告丙○○得請求之扶養費計為264,015 元
    （計算式為74,000÷4 ＝18,500；18,500×14.2711 ＝264,
    015 ，元以下四捨五入)； 原告乙○○得請求之扶養費為33
    6,941 元（計算式為74,000÷4 ＝18,500；18,500×18.213
    0 ＝336.94 1，元以下四捨五入）。原告請求之扶養費於此
    範圍內，得予准許，逾此範圍，則應駁回。
(三)、精神慰撫金部分：原告主張伊受有每人各2,000,000 元之精
    神上痛苦。按慰撫金係以精神上所受無形之痛苦為準，非如
    財產損失之有價額可以計算，究竟如何始認其數額為相當，
    自應審酌被害人及加害人之地位、家況、並被害人所受痛苦
    之程度、與其家屬之關係暨其他一切情事定之（最高法院48
    年度台上字第798 號判例意旨參照）。本院審酌被害人劉芷
    彤係69年9 月4 日生，本件車禍發生時年僅27歲，為原告期
    望所寄，痛失愛女而白髮送黑髮人，其哀痛之情，自難言諭
    。被告丁○○現為新竹貨運司機、開卡車，月薪約38,000元
    ，被告甲○○乃為高職肄業。本院斟酌實際情況，及兩造前
    揭之身份、地位、經濟能力等，認為原告各請求2,000,000
    元，尚嫌過高，應予核減為各1,200,000 元，逾此數額之請
    求，為無理由。
五、按強制汽車責任保險法第32條規定，保險人之本法規定所為
    之保險給付，視為被保險人損害賠償金額之一部分；被保險
    人受賠償請求時，得扣除之。立法目的係因保險人之給付乃
    由於被保險人支付保險費所生，性質上屬於被保險人賠償責
    任之承擔或轉嫁，自應視為加害人或被保險人損害賠償金額
    之一部分，為避免受害人雙重受償，渠等於受賠償請求時，
    自得扣除之。本件原告因被害人本次車禍死亡，已領取保險
    金1,500,000 元，業經原告自認，則被告依強制汽車責任保
    險法第32條規定自得請求扣除該理賠金，是原告平均各獲理
    賠750,000 元部分自應予扣除。從而本件原告丙○○得請求
    之賠償金額為949,515 元（235,500 ＋264,015 ＋1,200,00
    0 －750,000 =949,515元），原告乙○○得請求之賠償金額
    為786,941 元（336,941 元+1,200,000元－750,000 元=786
    ,941）。
六、從而，原告依侵權行為損害賠償之法律關係，請求被告連帶
    給付原告丙○○949,515 元、連帶給付原告乙○○786,941
    元及均自起訴狀繕本送達最後被告之翌日即96年11月6 日起
    至清償日止，按週年利率百分之五計算之利息，為有理由，
    應予准許。逾此部分之請求，即屬無據，應予駁回。又原告
    陳明願供擔保聲請宣告假執行，於原告勝訴分，經核尚無不
    合，爰分別酌定相當擔保金額准許之。至於原告其餘假執行
    之聲請部分，因訴之駁回而失所依據，併予駁回。
七、本件事證已臻明確，兩造其餘攻擊、防禦方法及未經援用之
    證據，經本院審酌後，認為均不足以影響本判決之結果，爰
    不逐一論述，併此指明。
八、結論：本件原告之訴為一部有理由，一部無理由，依民事訴
    訟法第385條第1項前段、第79條、第85條第2項、第390條第
    2項，判決如主文。
中    華    民    國    97    年    2     月    29    日
                  民事第三庭    法  官  邱育佩
以上正本係照原本作成。
如對本判決上訴，須於判決送達後20日內向本院提出上訴狀。
中    華    民    國    97    年    2     月    29    日
                                書記官  林兆嘉


司法院資訊處製作；財團法人民間司法改革基金會備份。
